【裁判字號】    95,上易,556
【裁判日期】    950629
【裁判案由】    傷害
【裁判全文】
臺灣高等法院刑事判決                 95年度上易字第556號
上  訴  人  臺灣臺北地方法院檢察署檢察官
被      告  甲○○
上列上訴人因傷害案件，不服臺灣臺北地方法院94年度易字第
1780號，中華民國95年2月23日第一審判決（起訴案號：臺灣臺
北地方法院檢察署94年度偵字第19335號），提起上訴，本院判
決如下：
    主  文
上訴駁回。
    事  實
一、緣甲○○之女友鍾秀蘭與乙○○有金錢糾紛，以致甲○○與
    乙○○雙方發生不快。乙○○為催討前開債務，乃於民國九
    十四年三月八日上午八時許，在臺北市○○○路二一六號鍾
    秀蘭任職之郵局前等候，嗣於同日八時三十分許，見甲○○
    駕駛車牌號碼251─LZ營業用小客車搭載鍾秀蘭抵達上址，
    即上前喝令甲○○下車，並以腳踹踢該車之正副駕駛座車門
    ，因甲○○拒絕下車，乙○○即開啟駕駛座車門猛踢甲○○
    之左大腿，並徒手毆打其胸部，致其受有前胸多處擦傷及左
    大腿鈍傷等傷害（乙○○所涉傷害及毀損犯行，業經檢察官
    以94年度偵字第12518號提起公訴）；甲○○因不甘遭毆，
    遂自車內取出黑色手電筒一支（筒身具有黑色保險蓋，開蓋
    後持續按壓電擊按鍵可發出電擊聲響），按壓電擊按鍵發出
    電擊聲響用以阻擋喝阻乙○○，並基於傷害之故意，持該手
    電筒朝乙○○之臉、頸部揮擊，致乙○○受有右臉及右頸部
    外傷之傷害。
二、案經乙○○訴由臺灣臺北地方法院檢察署檢察官偵查起訴。
    理      由
一、訊據被告甲○○固不否認於前開時、地與告訴人乙○○發生
    衝突等事實，(見偵字5874卷第17頁、原審卷第13頁)惟矢口
    否認有何傷害犯行，辯稱：當日伊搭載鍾秀蘭出門上班，車
    甫停止即遭告訴人以腳踢車門，並打開車門從車外毆打伊胸
    部及踢左大腿，欲將伊拉出車外，因告訴人身形較為高大，
    始順手拿出電療按摩用之手電筒並按觸電擊按鍵，以為嚇阻
    防衛，不確定是否有打到告訴人云云。惟查，前開事實業據
    告訴人於偵查中指訴綦詳，(見偵字5872卷第14頁、原審卷
    27至29頁)其並於原審審理時證稱遭被告以庭呈之黑色手電
    筒攻擊等語明確（見原審卷第27至29頁），並有臺北市立婦
    幼綜合醫院九十四年三月八日診斷證明書一紙在卷可稽（見
    94年度他字第5872號卷第4頁），核其所載「右臉及右頸部
    外傷」之傷勢亦與告訴人指證情節相符。又本件糾紛雖以告
    訴人毀損被告車輛並先出手毆打為其起因，此據被告及證人
    鍾秀蘭供證明確，並有前開九十四年度偵字第一二五一八號
    起訴書附卷可稽（見原審卷第5至6頁），惟經原審當庭勘驗
    被告所持以反擊之黑色手電筒，其上標籤顯示為中國製造之
    「保安器材」，其筒身有一黑色保險蓋，開蓋後內有電擊及
    燈光二個觸鍵，前端塑膠外殼開啟後有閃電之標示，前端二
    側有金屬突起，被告並自承持續按壓電擊按鍵時，會發出電
    擊聲音等語（見原審卷第31頁），足見該手電筒除照明效果
    外，應仍具有一定之電擊功能而屬防身器材之一種，非如被
    告所辯屬於人體電療按摩之器具。被告持該具有電擊防身功
    能之工具反擊告訴人，造成告訴人受有前揭傷害，其並自承
    ：「‧‧‧我有拿起手電筒擋（告訴人）‧‧‧但是我不知
    道弄到他那裡。」、「我只是要防衛，不確定有無打到告訴
    人。」等語（見原審卷第30、33頁），足見被告確有傷害之
    故意甚明，其否認犯行，辯稱僅為防衛阻擋云云，自不足採
    。至於證人鍾秀蘭雖指稱被告並無傷害告訴人云云，(見偵
    字第12518卷)惟亦證稱被告有抵擋之舉，且告訴人與鍾秀蘭
    間已有嫌隙，難期鍾秀蘭所述均為持平之語，其所證尚難據
    為有利於被告之認定。
    本件事證明確，被告犯行堪以認定，應依法論科。
二、原審核被告所為，係犯刑法第277條第1項之普通傷害。爰引
    用刑法第277條第1項、第41條第1項前段、第38條第1項第2
    款，罰金罰鍰提高標準條例第1條前段、第2條規定，並審酌
    被告雖有本件傷害犯行，惟係因告訴人毀損、出手傷害在先
    ，始有反擊傷害之舉，及其品行、智識程度、犯罪所生危害
    、告訴人之傷勢，暨被告犯後未能完全坦承犯行之態度等一
    切情狀，量處如原判決主文所示之刑，並諭知易科罰金之折
    算標準。扣案黑色手電筒一支，係被告用以反擊傷害告訴人
    之物，且屬被告所有，此據被告供明在卷（見原審卷第33頁
    ），為供本件犯罪所用之物，爰依刑法第38條第1項第2款規
    定宣告沒收。認事用法均無不當，檢察官上訴，指摘原判決
    量刑過輕，且認定本案之發生係因告訴人先對被告挑釁而引
    起，與事實不符，然原審上開事實之認定，有前述證據為證
    ，並無不當，且量刑為法院之職權，原審所量之刑又無顯然
    失之過輕之情形，檢察官上訴為無理由，應予駁回。
據上論斷，應依刑事訴訟法第368條，判決如主文。
本案經檢察官陳維練到庭執行職務。
中    華    民    國    95    年    6    月    29    日
                  刑事第九庭審判長法  官  官有明
                                  法  官  周盈文
                                  法  官  李文成
以上正本證明與原本無異。
不得上訴。
                                  書記官  廖逸柔
中    華    民    國    95    年    6     月    29    日
附錄：本案論罪科刑法條全文
中華民國刑法第277條
（普通傷害罪）
傷害人之身體或健康者，處 3 年以下有期徒刑、拘役或 1 千元
以下罰金。
犯前項之罪因而致人於死者，處無期徒刑或 7 年以上有期徒刑；
致重傷者，處3年以上10年以下有期徒刑。


司法院資訊處製作；財團法人民間司法改革基金會備份。
